【裁判字號】    92,交抗,46
【裁判日期】    920430
【裁判案由】    聲明異議
【裁判全文】
臺灣高等法院高雄分院交通事件裁定                  九十二年度交抗字第四六號
    抗告人即
    異議  人  甲○○
    代 理 人  蘇精哲律師
右抗告人因違反道路交通管理處罰條例案件，不服臺灣高雄地方法院中華民國九十二
年三月十八日裁定（九十二年度交聲字第六十四號），提起抗告，本院裁定如左：
    主  文
抗告駁回。
    理  由
一、按汽車駕駛人拒絕接受酒精濃度超過規定標準測試之檢定者，處新台幣六萬元罰
    鍰，並吊銷其駕駛執照；汽車駕駛人曾依道路交通管理條例第三十五條第三項前
    段之規定吊銷駕駛執照者，三年內不得考領駕駛執照，道路交通管理處罰條例第
    三十五條第三項前段及第六十七條第二項分別定有明文。
二、異議意旨略以：異議人於九十一年十二月十九日晚間係因送公司總經理回台北，
    而與吳亞剛同事在高雄機場國內線航廈前之車外聊天，當時距離員警張瑞昌十餘
    公尺，警員以手勢指揮受處分人徒步向前走十餘公尺至２Ｄ─七四二七號自小客
    車處，員警張瑞昌發現陳情人有飲酒，遂要求出示駕駛及行車執照，受處分人當
    時均在車外，受處分人為配合員警之要求，遂至車上取出證照供其查驗，上述過
    程，受處分人均無駕車之情事，且員警張瑞昌當時並未攜帶酒測器，受處分人何
    來拒絕酒測，況受處分人亦當面告知警員已通知友人前來將２Ｄ─七四二七號自
    小客車駛離，惟為員警所拒絕。受處分人亦未搭車離去，況受處分人並無駕駛車
    輛之行為，核與酒後駕車拒絕酒測之要件不合云云。
三、原裁定異議人於九十一年十二月十九日晚上八時四十五分許，在高雄小港機場國
    內線航站前，為警要求測試檢定其酒精濃度時，有不聽勸阻自行離去，而拒絕接
    受測試酒精濃度等情，業據證人即當時取締員警張瑞昌到庭證稱：於九十一年十
    二月十九日晚上八時三十分許，伊見異議人及吳亞剛各駕駛一部自小客車，違停
    在航站前，起先伊為方便他們乘客上下，而未加以勸阻，而於是（十九）日晚上
    八時四十分許，因有班機抵達，當時異議人及吳亞剛確係站在車外談話，他們因
    見伊邊走過去，並邊用哨子、手勢示意他們駛離，所以就分別上車，而於伊走到
    異議人所駕駛之自小客車處時，因有聞到異議人身上有酒味，並其臉部潮紅，所
    以伊即請異議人出示行、駕照，伊核對他的身分後，即告知異議人你酒後駕車，
    依法要施以酒測，當時異議人請伊不要對其酒測，伊回稱取締酒後開車是現今執
    行勤務重點，並以無線電呼叫巡邏警網攜帶酒測器材過來，異議人即表示欲上廁
    所，伊就請同仁吳忠生帶異議人去上廁所，後僅見吳忠生回來，已不見異議人，
    吳忠生稱異議人已跑掉了，故伊即請仍留在場之異議人友人吳亞剛聯絡異議人，
    並無聯絡上，後請吳亞剛將異議人車內之貴重物品移至他的自小客車上，而請吳
    亞剛一同將異議人的自小客車移至航警局，到警局後，再請吳亞剛聯絡異議人，
    亦未聯絡到，一直到晚上十一時三十分許，異議人才與友人一同前來警局，並要
    求伊等實施酒測，以該酒測為準，伊回稱依法不能如此而拒絕等語。證人即員警
    吳忠生到庭證述：當時伊與張瑞昌一起在該處服勤，起先之情形如張瑞昌所言，
    後因異議人稱要上廁所，張瑞昌即請伊帶同異議人去上廁所，有聽見異議人在廁
    所內嘔吐之聲音，約三、五分鐘後，異議人上完廁所出來，就邊走邊打電話，當
    時伊即向異議人表示請他回到舉發現場，異議人回稱他要打電話，並叫伊不要跟
    他，伊即稱你如果不接受酒測而離開現場的話，伊等會依法舉發你拒絕酒測，但
    異議人仍不予理會，朝機場入口方向走去，當時伊因異議人尚未實施酒測，並非
    現行犯，不得以強制力將其帶到舉發現場，所以未以強制力將其帶回，後即見異
    議人搭上計程車離去，而伊想異議人可能會回來，所以先在航站內一、二樓找了
    一下，仍不見異議人，就回到舉發現場等語。而證人張瑞昌及吳忠生僅係執勤員
    警，與異議人素昧平生，並目睹及取締異議人上開違規情事，是自無誤認之可能
    ，亦無誣指異議人之必要。證人即異議人之友人吳亞剛證稱：當時伊與異議人在
    車外聊天，員警張瑞昌示意要伊等將車開離時，伊即跑回車子，而於伊坐上車子
    、或要開車時，伊確見異議人開車門，身體有進入車內，一隻腳在車外，而因二
    車有些距離，所以不明確異議人當時係欲開車、或進車內拿證件，後異議人有交
    予員警證件，並稱要上廁所，當時伊並不清楚員警是否有向異議人稱要酒測，但
    伊聽到員警有呼叫要將酒測器拿過來，後伊一直留在現場，並撥打異議人的電話
    ，但均不通，後員警要求伊將異議人車內貴重物品移至伊車上，並一同前去警局
    ，最後約至晚上十一時許，異議人及其兒子才到警局等語，足證於員警張瑞昌邊
    走至異議人自小客車處，並邊以哨音及手勢示意異議人及證人吳亞剛將違規停放
    之自小客車駛離時，衡情異議人應與證人吳亞剛為相同之反應，即返回其等之自
    小客車，欲將車駛離。且苟如異議人所言，其返回自小客車途中即為員警張瑞昌
    所攔阻，並因見其臉部泛紅，而請其出示證件，是異議人必有所停留後，始返回
    其自小客車，則證人吳亞剛於見警示意將車駛離而返回自小客車，於上車時，豈
    會即見異議人已在車內？足見異議人係於員警張瑞昌示意其駛離違停之自小客車
    ，於上車後，員警張瑞昌走至異議人自小客車旁，因聞異議人有酒味，並見其臉
    部泛紅，始請異議人出示證件無訛，因而駁回異議人之之異議，經核與法並無不
    合。
四、抗告意旨雖以：其當時並未駕車，亦無拒絕酒測之意思云云。惟當天抗告人確係
    與友人在高雄市○○路與六合路口之唯王餐廳用餐飲酒後始驅車前往高雄機場，
    ，且抗告人當時有聽聞警員以無線電呼叫拿酒測器過來，此據抗告人於本院調查
    時陳明在卷，足徵抗告人確有酒後駕車之行為無訛，再者，抗告人如無拒絕酒測
    之意，何以自晚上八時四十五分許折騰至十一時許才至警局，足證抗告人有拒絕
    酒精測試之意思甚明，是縱令抗告人未離去機場，惟其既未於如廁後即返回原停
    車處接受酒測，已足以證明被告有拒絕酒測之行為，抗告人仍執前詞，指摘原裁
    定不當，為無理由，聲請傳喚證人邱淵豐及調取航站內公共電話以證明當時其確
    在機場航站內，亦無必要。
五、據上論結，應依道路交通案件處理辦法第二十六條，刑事訴訟法第四百十二條，
    裁定如主文。
中      華      民    國    九十二  年      四        月      三十    日
                              臺灣高等法院高雄分院刑事第四庭
                                  審判長法官  蕭權閔
                                        法官  陳啟造
                                        法官  李嘉興
右正本證明與原本無異。
不得再抗告。
                                      書記官  劉博文
中    華    民    國     九十二     年       五       月       一       日
                                                                        Ｆ


司法院資訊處製作；財團法人民間司法改革基金會備份。
